【裁判字號】    98,易,190
【裁判日期】    980416
【裁判案由】    違反商標法
【裁判全文】
臺灣彰化地方法院刑事判決               98年度易字第190號
公  訴  人  臺灣彰化地方法院檢察署檢察官
被      告  乙○○
選任辯護人  施廷勳律師
上列被告因違反商標法案件，經檢察官提起公訴（97年度偵字第
5753號），本院判決如下：
    主  文
乙○○明知為未得商標權人同意，於同一商品使用相同註冊商標
之商品而販賣，處拘役伍拾日，如易科罰金，以新臺幣壹仟元折
算壹日。
    犯罪事實
一、乙○○明知「福茂」之商標名稱及圖樣，係柯阿珠（於民國
    96年1 月3 日移轉商標專用權予丙○○）向我國經濟部中央
    標準局（現改稱經濟部智慧財產局）申請註冊登記，取得指
    定用於肉食、貢丸、肉鬆、魚丸、魚餃、魚漿、香腸及肉食
    罐頭、牛肉鬆等商品之商標專用權，現均仍在專用期間內，
    未經商標註冊人授權，不得於同一或類似商品使用相同或近
    似之商標圖樣，亦不得販賣或陳列使用相同或近似商標之同
    一或類似商品。其於97年5 月6 日前某日，明知真實姓名不
    詳之成年人兜售之「福茂摃丸」1 包（5 臺斤裝），係未得
    上開商標權人同意，於指定使用之同一商品，使用相同於各
    該公司享有商標權之商標之仿冒貢丸，且上開商品之外包裝
    袋上標示有福茂冷凍食品（以下簡稱福茂食品）等字樣，而
    同時亦為意圖欺騙他人，就其品質或原產國為虛偽表示之商
    品，竟未經福茂食品及丙○○之同意，意圖營利，基於販賣
    前開使用他人相同之註冊商標及意圖欺騙他人，就品質或原
    產國為虛偽表示商品之犯意，將之販入並陳列在其所經營之
    彰化縣溪湖鎮果菜市場第9 、10、11及12號攤位上販售。嗣
    為警於97年5 月6 日上午8 時40分許，持本院核發之搜索票
    前往上開攤位執行搜索勤務時，當場查獲仿冒之「福茂摃丸
    」1 包。
二、案經丙○○訴由彰化縣警察局移送臺灣彰化地方法院檢察署
    檢察官偵查起訴。
    理  由
壹、程序部分
一、本案被告所犯係屬刑事訴訟法第376 條第1 款所列之最重本
    刑為3 年以下有期徒刑、拘役或專科罰金之罪，本院爰依同
    法第284 條之1 之規定行獨任審判。
二、次按刑事訴訟法為保障被告受公平審判及發現實體真實，於
    92年2 月6 日修正及增定公布施行之前及之後，對於人證之
    調查均採言詞及直接審理方式，並規定被告有與證人對質及
    詰問證人之權利，其中被告之對質詰問權，係屬憲法第8 條
    第1 項規定「非由法院依法定程序不得審問處罰」之正當法
    律程序所保障之基本人權及第16條所保障之基本訴訟權，不
    容任意剝奪，以確保被告之人權並求兼顧實體真實之發現（
    司法院大法官會議釋字第582 號解釋、最高法院94年度臺上
    字第3 728 號判決意旨參照）；又92年2 月6 日修正公布之
    刑事訴訟法第159 條之1 第2 項規定：「被告以外之人於偵
    查中向檢察官所為之陳述，除顯有不可信之情況者外，得為
    證據。」依其文義之形式解釋，似為被告以外之人於偵查中
    向檢察官所為之陳述，非顯不可信者，得為證據；然92年2
    月6 日修正公布之刑事訴訟法，為保障被告之反對詰問權，
    已採納英美之傳聞法則，而被告以外之人於偵查中向檢察官
    所為之陳述，其本質屬傳聞證據，依傳聞法則，原無證據能
    力，係因立法者以刑事訴訟法規定檢察官代表國家偵查犯罪
    、實施公訴，依法有訊問被告、證人、鑑定人之權，且實務
    運作時，偵查中檢察官向被告以外之人所取得之陳述，原則
    上均能遵守法律規定，不致違法取供，其可信性極高，為兼
    顧理論與實務為由，而例外設定其具備非顯不可信之要件時
    ，得為證據。故此法條對被告以外之人於偵查中向檢察官所
    為之陳述所設非顯不可信之要件，應解為屬於證據能力之規
    定，而非陳述內容證明力之問題，至於被告以外之人於偵查
    中向檢察官所為陳述是否具備非顯不可信之要件而具有證據
    能力，「法院應就該被告以外之人於審判中及在檢察官面前
    所為陳述之外部附隨之環境或條件，比較判斷之。」（最高
    法院94年度臺上字第1776號判決意旨參照）。查本件後述所
    引證人丙○○、丁○○、甲○○於偵訊中所為之證述，均經
    具結，且經本院賦予被告就其證述表達意見之機會，又於審
    理時以證人身分傳喚到庭供為交互詰問，再經本院比較檢驗
    公訴檢察官詢問證人時並無誘導或施壓等詢問之外部客觀環
    境，並就其等陳述時點乃發覺該等被告犯罪時即予訊問，其
    知覺事實之經過當無錯誤之危險，亦無其他干擾因素不當介
    入等附隨條件判斷，是本件證人丙○○、丁○○、甲○○於
    偵訊中所為證言自具有證據能力，得為本案判斷基礎。至辯
    護人以證人丁○○於偵查中之證述係偏袒案外人謝清麗為由
    ，認有顯不可信之之情況，顯係誤認證據能力與證明力之分
    野，尚屬無據。
三、末按被告以外之人於審判外之陳述，雖不符刑事訴訟法第
    159 條之1 至第159 條之4 之規定，而經當事人於審判程序
    同意作為證據，法院審酌該言詞陳述或書面陳述作成時之情
    況，認為適當者，亦得為證據。當事人、代理人或辯護人於
    法院調查證據時，知有第159 條第1 項不得為證據之情形，
    而未於言詞辯論終結前聲明異議者，視為有前項之同意，刑
    事訴訟法第159 條之5 定有明文。查本案其餘卷證，公訴人
    、被告及其選任辯護人均不爭執其證據能力，本院復衡以該
    等供述證據作成時之情況，應為適當，是可認後述所引用證
    據之證據能力均無疑義，合先敘明。
貳、認定犯罪事實所憑之證據及理由
一、訊據被告乙○○矢口否認有違反商標法等犯行，辯稱：「伊
    從96年10月間開始向『彰化臺一』謝清麗（另為不起訴處分
    ）調取福茂貢丸銷售，伊每月都會向『彰化臺一』進貨400
    至500 臺斤之貢丸，扣案貢丸係向『彰化臺一』進貨後賣剩
    下，伊不知道所販賣之『福茂摃丸』為仿冒品」云云。惟查
    ：
    （一）查被告於97年5 月6 日上午8 時40分許為警持本院核
          發之搜索票執行搜索勤務時查獲，並在其位在彰化縣
          溪湖鎮果菜市場第9 、10、11及12號攤位，扣得「福
          茂摃丸」1 包之事實，有本院97年度聲搜字第1242號
          卷附之搜索扣押筆錄可按；又證人即告訴人丙○○於
          警詢證稱：「仿冒品有3 處與正品明顯不同，一為有
          效日期標示在包裝前面與正品標示在後不同，二為產
          品名稱之「福」字樣不同，三為包裝後之營養標示內
          容不同」等語明確，而經比對扣案「福茂摃丸」及真
          品「福茂摃丸」外包裝袋照片8 張，可知扣案「福茂
          摃丸」外包裝袋上「福茂摃丸」4 字，其「福」字左
          方「示」字部份，上方乃以一頓點寫成，「茂」字上
          方「卄」字部份，中間存有間隔，並無相連，顯與正
          品「福茂摃丸」包裝上「福茂摃丸」4 字中，「福」
          字左方「示」字部份上方乃以一橫寫成，「茂」字上
          方「卄」字部份，2 個「十」字相連，並無間隔不同
          。且扣案之「福茂摃丸」有效日期係以日期數字加上
          中文「有效」2 字，標示在外包裝正面，背面營養標
          示「脂肪」欄說明僅有1 欄，亦與正品以英文字母「
          NN 」 加上日期數字，標示在外包裝背面，背面營養
          標示「脂肪」欄中另有「飽和脂肪」及「反式脂肪」
          2 欄，迥然不同，此與證人丙○○所述特徵相符，足
          認被告所販售之商品確為仿冒商標商品至明。
    （二）被告雖以前詞置辯，惟查，其於警、偵訊時供承販賣
          冷凍食品已有10餘年經驗，販賣「福茂摃丸」亦長達
          3 、4 年，自96年10月間起向「彰化臺一」公司調取
          「福茂摃丸」販售以來，共賣出約2 千至3 千臺斤之
          「福茂摃丸」，而其於審理時亦陳稱收受進貨之冷凍
          商品均會逐一清點、比對品項及數量等節，衡情其對
          「福茂摃丸」之外包裝，當無不熟稔之理，對該等商
          品之真偽自應有相當之認識。況證人即彰化臺一公司
          員工丁○○於警、偵訊時證稱：「被告有向伊公司進
          貨「福茂摃丸」，但扣案「福茂摃丸」與伊公司出貨
          之商品，外包裝上「福茂」2 字不一樣，伊於97 年5
          月13日去向被告收款時，被告有拜託伊說若警方問及
          被查扣之「福茂摃丸」來源，不論如何都請伊說是伊
          公司提供，事後伊回公司才知道被告涉及偽造貢丸商
          標」等語；且證人即「彰化臺一」員工甲○○亦於警
          、偵訊時證稱：「警方查扣之「福茂摃丸」不是伊公
          司出貨，因為包裝上「福茂」2 字不一樣，被告在被
          警察查獲時，有透過被告妻打電話到伊公司，是伊接
          聽電話，當時公司還不知道有仿冒問題，被告妻跟伊
          說警察有查到假貨，希望伊跟警察說是向伊公司進貨
          」等語，倘被告並非明知扣案商品係仿冒商標商品，
          何需特意要求證人甲○○、丁○○附和其詞為此陳述
          ？綜上諸情，在在均顯示被告明知扣案之「福茂摃丸
          」係仿冒商標商品，而以向「彰化臺一」購入合法真
          品「福茂摃丸」之方式，掩護其販賣仿冒品之非法犯
          行，是其辯稱不知該等貢丸係仿冒商標商品云云，係
          卸責之詞，不足採信。
    （三）又查系爭貢丸商品外包裝上之「福茂」等商標文字及
          圖樣，係經柯阿珠向我國經濟部智慧財產局申請註冊
          登記，取得指定用於肉食、貢丸、肉鬆、魚丸、魚餃
          、魚漿、香腸及肉食罐頭、牛肉鬆等商品之商標專用
          權，現均仍在專用期間內之事實，復有商標註冊證、
          經濟部智慧財產局商標資料檢索服務之商標資料在卷
          可憑。此外，復有彰化縣政府營利事業登記證（福茂
          食品行）、商標專用權移轉契約書各1 份及現場照片
          12張在卷可稽，並有仿冒「福茂摃丸」1 包扣案可資
          佐證。本件事證明確，被告違反商標法犯行，堪予認
          定，自應依法論科。
二、核被告所為，係犯商標法第82條之販賣仿冒商標商品罪、刑
    法第255 條第2 項之販賣虛偽標記商品罪。被告以一販賣行
    為，同時觸犯上開二罪名，為想像競合犯，應從一重之商標
    法第82條販賣仿冒商標商品罪罪處斷。起訴法條雖未論列刑
    法販賣虛偽標記商品罪部分，惟此與經起訴判刑之違反商標
    法罪部分，有想像競合犯之關係，屬裁判上一罪，為起訴效
    力所及，本院自得併為審理。爰審酌被告犯罪之動機、目的
    係為圖一己私利、手段、所販售其上有仿冒商標及虛偽標記
    之仿品數量、對被害人所生之損害及其犯罪後之態度等一切
    情狀，量處如主文所示之刑，並諭知易科罰金之折算標準。
    扣案仿冒商標之「福茂摃丸」商品1 包，應依商標法第83條
    規定諭知沒收。
據上論斷，應依刑事訴訟法第299 條第1 項前段，商標法第82條
、第83條，刑法第11條前段、第255 條第2 項、第55條、第41條
第1 項前段，刑法施行法第1 條之1 第1 項、第2 項前段，判決
如主文。
本案經檢察官張聖傳到庭執行職務。
中    華    民    國    98    年    4     月    16    日
                  刑事第七庭    法  官  胡宜如
以上正本證明與原本無異。
如不服本判決應於收受判決後10日內向本院提出上訴書狀，並應
敘述具體理由。其未敘述上訴理由者，應於上訴期間屆滿後20日
內向本院補提理由書（均須按他造當事人之人數附繕本）「切勿
逕送上級法院」。
告訴人或被害人對於判決如有不服具備理由請求檢察官上訴者，
其上訴期間之計算係以檢察官收受判決正本之日期為準。
中    華    民    國    98    年    4     月    16    日
                                書記官  林淑文
附錄本案論罪科刑法條：
商標法第82條
明知為前條商品而販賣、意圖販賣而陳列、輸出或輸入者，處1
年以下有期徒刑、拘役或科或併科新臺幣5 萬元以下罰金。
中華民國刑法第255條
意圖欺騙他人，而就商品之原產國或品質，為虛偽之標記或其他
表示者，處1 年以下有期徒刑、拘役或1 千元以下罰金。
明知為前項商品而販賣，或意圖販賣而陳列，或自外國輸入者，
亦同。


司法院資訊處製作；財團法人民間司法改革基金會備份。
